【裁判字號】    97,訴,1610
【裁判日期】    971229
【裁判案由】    毒品危害防制條例
【裁判全文】
臺灣高雄地方法院刑事判決              97年度訴字第1610號
公  訴  人  臺灣高雄地方法院檢察署檢察官
被      告  乙○○
義務辯護人  邱明政律師
上列被告因違反毒品危害防制條例案件，經檢察官提起公訴（97
年度偵字第25688號），本院判決如下：
    主  文
乙○○犯如附表編號一至六所示之罪，各處如附表編號一至六所
示之刑，應執行有期徒刑陸年陸月。扣案之第三級毒品愷他命貳
拾貳包（驗後淨重拾伍點柒壹柒公克，及內含愷他命之包裝袋貳
拾貳個），均沒收；未扣案之販賣毒品所得新臺幣壹仟陸佰元沒
收，如全部或一部不能沒收時，以其財產抵償之。
    事  實
一、乙○○係內政部警政署保安警察第五總隊（下稱保五總隊）
    第一大隊第三中隊第一分隊之替代役男，明知愷他命（K 他
    命，Ketamine）屬毒品危害防制條例第2 條第3 款所定之第
    三級毒品，不得轉讓或販賣，(一)於民國97年8 月18日前之8
    月間某日，在高雄市○○路新光三越百貨後之某間夜店，向
    不詳姓名、綽號「小新」之成年男子，以每包新臺幣（下同
    ）30 0元之價格，購入每包重約1 公克之第三級毒品愷他命
    20 包 供己施用（尚無法證明乙○○係基於營利之意圖而販
    入），(1)竟基於轉讓第三級毒品之犯意，於97年8 月間某2
    日，在其位在高雄縣仁武鄉○○路451 號之保五總隊第一大
    隊第三中隊第一分隊寢室，無償提供第三級毒品愷他命各1
    包予林福明、郭家豪施用。(2)另意圖營利，基於販賣第三級
    毒品愷他命之犯意，於同年8 月18日中午12時許、晚間10時
    許，均以400 元之價格，在上開寢室內，販賣愷他命各1 包
    予郭家豪，並當場各收取400 元。(二)又於97年8 月23日至26
    日間某日，在上開夜店，以相同價格，向「小新」購入愷他
    命20包供己施用後（尚無法證明乙○○係基於營利之意圖而
    販入），意圖營利，基於販賣第三級毒品愷他命之犯意，於
    97年8 月28日下午6 時許，以400 元之價格，在上開寢室販
    賣愷他命1 包予林福明，並當場收取400 元。(三)再於97年8
    月31日凌晨某時，在上開夜店，以相同價格，向「小新」購
    入愷他命30包供己施用後（尚無法證明乙○○係基於營利之
    意圖而販入），意圖營利，基於販賣第三級毒品愷他命之犯
    意，於97年9 月初某日，以400 元之價格，在上開寢室內，
    販賣愷他命1 包予謝家民，並當場收取400 元。嗣於97年9
    月5 日下午3 時30分許，為保五總隊第一大隊第三中隊分隊
    長及小隊長，在該中隊集合場，發現乙○○持有愷他命1 包
    ，並在乙○○置於寢室電視櫃下方洗衣粉之塑膠盒內，取出
    愷他命21包（合計22包，驗前淨重15.761公克，驗後淨重15
    .717公克，及內含愷他命之包裝袋22個），始知上情。
二、案經高雄縣政府警察局仁武分局報請臺灣高雄地方法院檢察
    署檢察官偵查起訴。
    理  由
壹、程序部分：
一、被告乙○○於其服替代役期間，依兵役法第25條第2 項規定
    ，並無現役軍人身分，依刑事訴訟法第1 條規定，本院就被
    告違反毒品危害防制條例之案件自有審判權，合先敘明。
二、本判決所引用之證據資料（詳後引證據），其中傳聞證據部
    分，縱無刑事訴訟法第159 條之1 至第159 條之4 或其他規
    定之傳聞證據例外情形，亦因被告、辯護人、檢察官或同意
    可作為證據使用，或未聲明異議，依刑事訴訟法第159 條之
    5 第1 項、第2 項之規定，本院審酌該證據作成之情況，認
    為適當，應得為證據。
貳、實體部分：
一、上開事實，業據被告於本院審理中坦白承認（詳本院卷第38
    頁第18行至第21行、第62頁第19行）；且查：
  (一)證人郭家豪於警詢及偵查中證稱：被告於97年8 月間某日，
    在保五總隊第一大隊第三中隊第一分隊寢室，無償提供愷他
    命予伊施用1 次。另向被告購買愷他命2 次，第1 次於97年
    8 月18日中午12時許，在上開寢室購買1 小包400 元；第2
    次於同日晚間10時許，在上開寢室購買1 小包400 元等語綦
    詳（詳警卷第8 頁倒數第2 行至第9 頁第8 行、偵卷第16頁
    第7 行至第10行、第19頁第6 行至第7 行、第32頁第6 行至
    第8 行、倒數第3 行）；證人謝家民於警詢及偵查中證稱：
    97年9 月初某日，在上開寢室，以400 元向被告購買愷他命
    1 包後，在廁所施用等語明確（詳警卷第12頁第10行至第11
    行、第13頁第1 行至第3 行、偵卷第16頁第18行至第21行）
    ；證人林福明於警詢及偵查中證稱：被告於97年8 月間某日
    ，在寢室內無償提供愷他命予伊施用1 次。另於97年8 月28
    日下午6 時許，在上開寢室，以400 元向被告購買愷他命1
    包，同日晚間11時許，在寢室內施用等語甚詳（詳警卷第15
    頁第11行至第12行、第15行至第18行、偵卷第15頁倒數第2
    行至第16頁第1 行、第18頁末行至第19頁第2 行、第6 行至
    第7 行、第32第1 行至第2 行、倒數第3 行）。
  (二)觀之上開證人之警詢及偵查中之證詞，就被告無償提供愷他
    命之地點；或其等向被告購買愷他命之地點、數量、金額等
    節，互核相符，並無齟齬之處，且證人郭家豪、謝家民、林
    福明與被告並無恩怨仇隙，自無設詞誣陷、故入被告於罪之
    虞。參以被告於本院審理時亦自承：平均1 週前往高雄市新
    光三越百貨後方夜店，向綽號「小新」之男子購買愷他命1
    次，每次不是購買20包6,000 元，就是購買30包9,000 元。
    97年8 月20幾日放結訓假，向「小新」購買20包6,000 元。
    本件查獲之愷他命，係伊於97年8 月31日凌晨某時，以9,00
    0 元向「小新」購買，共購買30包等語（詳本院卷第8 頁第
    11行至第16行、第9 頁倒數第3 行至第10頁第8 行）；核與
    被告於97年8 月9 日及10日、16日及17日、25日及26日、30
    日及31日輪休，23日及24日放結訓假，而得外出購買毒品之
    情形相符，此有被告之勤惰情形表可參（見本院卷第49頁）
    。是證人郭家豪、謝家民、林福明於警詢、偵查中之證詞，
    應與事實相符，堪以採信。此外，復有證人林福明、謝家民
    之濫用藥物尿液檢驗報告各1 份（見本院卷第18頁、21頁）
    ，及扣案白色粉末22包在卷可證。而上開白色粉末經送高雄
    醫學大學附設中和紀念醫院檢驗結果，呈第三級毒品愷他命
    陽性反應等情（驗前總淨重15.761公克，驗後總淨重15.717
    公克），有該院報告日期為97年10月7 日偵字第97-25688號
    檢驗報告1 紙在卷可稽（見偵卷第51頁），上開鑑定結果，
    係鑑驗機關本於專業知識及以精密儀器測試後所得之結論，
    自可憑信。足見被告確有於上述時、地，轉讓第三級毒品愷
    他命予證人林福明、郭家豪；販賣第三級毒品愷他命予證人
    郭家豪、謝家民、林福明，應無疑義。至辯護人雖以：被告
    並無販賣愷他命之意圖，上開證人均有施用愷他命之習慣，
    應係委託被告代為購買，或係與被告合資購買愷他命，另證
    人郭家豪證稱其相信被告不會賺差價，且晚上10時既已就寢
    ，被告應無於該時間販賣愷他命予證人郭家豪之可能等語，
    資為辯護。然被告於本院審理中坦承：每次購買愷他命20包
    6,000 元，或30包9,000 元，賣給郭家豪等人1 包400 元等
    語（詳本院卷第10頁第7 行至第8 行、第74頁第10行）。核
    與自被告藏放在洗衣粉之塑膠盒內起出之愷他命達21包之數
    量，已超過20包之情形相符。參以被告亦有施用愷他命之習
    慣，除據被告於本院審理中坦白承認外（詳本院卷第8 頁第
    21行），並有台灣檢驗科技股份有限公司之濫用藥物尿液檢
    驗報告可參（見本院卷第16頁），故被告因服替代役，平均
    每週休假1 次，乃利用休假機會1 次購入愷他命20包或30包
    ，以供當週自行施用，尚不悖於常情。另被告利用晚間就寢
    時間，趁長官不注意之際，在寢室販賣愷他命予證人郭家豪
    ，亦難認有何悖於常情之處。綜上，辯護人上開辯護，尚難
    採取。準此，被告購入之愷他命每包單價為300 元，而以每
    包400 元之價格販賣予證人郭家豪、謝家民、林福明，賺取
    差價100 元，顯有營利之意圖，應堪認定。另關於被告於97
    年8 月間某日轉讓予證人林福明、郭家豪；及同年月18日、
    28日販賣予證人郭家豪、林福明之愷他命，係於何時購入部
    分，本院審酌：(1)被告於本院審理中供稱：平均每週買1 次
    ，每次買20或30包等語（詳本院卷第10頁第7 行至第8 行）
    ；被告之勤惰紀錄顯示被告於97年8 月15日下午6 時起至同
    年月17日晚間9 時止輪休；及罪疑惟輕與有利被告原則，堪
    認被告於97年8 月間某日轉讓予證人林福明、郭家豪之愷他
    命各1 包；同年月18日販賣予證人郭家豪之愷他命2 包，均
    應係於97年8 月18日前之8 月間某日，1 次購入20包中之4
    包。(2)被告於本院審理中供稱：97年8 月20幾日放結訓假，
    曾購買愷他命20包等語（詳本院卷第10頁第1 行至第3 行）
    ；被告之勤惰紀錄顯示被告於同年月23日、24日放結訓假，
    25日及26日輪休，堪認被告係於97年8 月23日至26日結訓假
    及輪休期間之某日購買愷他命20包。參以被告於本院審理中
    證稱：扣案之22包愷他命係於97年8 月31日凌晨購買等語（
    詳本院卷第70頁倒數第3 行以下），如被告於97年8 月23至
    26日間之某日購買20包愷他命後，尚有剩餘，應無必要再於
    97年8 月31日購買數量高達30包之愷他命，而於返回分隊時
    ，徒增遭人發覺攜帶毒品之理，可見被告於97年8 月23至26
    日間購買之愷他命，已無剩餘；復參以被告於本院審理中上
    開陳稱：每次購買愷他命20包或30包等語（詳本院卷第10頁
    第7 行至第8 行），及罪疑惟輕與有利被告原則，堪認被告
    於97年8 月28日販賣予證人林福明之愷他命1 包，應係於97
    年8 月23日至26日間之某日所購入之20包中之1 包。
  (三)綜上所述，勾稽互核，本件事證明確，被告犯行已堪認定，
    應依法論科。
二、按愷他命係毒品危害防制條例第2 條第2 項第3 款之第三級
    毒品，依法不得轉讓、販賣。是核被告所為，事實一(一)(1)部
    分，均係犯毒品危害防制條例第8 條第3 項之轉讓第三級毒
    品罪（共2 罪）；事實一(一)(2)、(二)、(三)部分，均係犯同條例
    第4 條第3 項之販賣第三級毒品罪（共4 罪）。所犯上開各
    罪，犯意各別，行為互殊，應分論併罰。爰審酌被告為圖不
    法利益，無視於政府所推動之禁毒政策，而轉讓及販賣毒品
    ，使毒品流落市面，毒害社會大眾，所為實屬不該，惟考其
    於本院審理中坦承全部犯行，且其轉讓及販售期間非長，危
    害尚非至鉅，販賣獲利亦非多，與坊間大盤販賣毒品者，情
    節尚有不同，並兼衡其年僅20歲，智慮淺薄等一切情狀，分
    別量處如主文所示之刑，並定其應執行之刑。又按毒品危害
    防制條例第18條第1 項規定，查獲之第一、二級毒品及專供
    製造或施用第一、二級毒品之器具，不問屬於犯人與否，均
    沒收銷燬之；查獲之第三、四級毒品及製造或施用毒品之器
    具，無正當理由而擅自持有者，均沒入銷燬之。但合於醫藥
    、研究或訓練之用者，得不予銷燬。從而，依同條例第18條
    第1 項前段應沒收銷燬者，僅限於查獲之第一、二級毒品及
    專供製造或施用第一、二級毒品之器具，同條例對於查獲之
    製造、運輸、販賣、意圖販賣而持有、以非法方法使人施用
    、引誘他人施用及轉讓第三、四級毒品之沒收，並無特別規
    定，如其行為已構成犯罪，則該毒品即屬不受法律保護之違
    禁物，應回歸刑法之適用，依刑法第38條第1 項第1 款之規
    定沒收之（最高法院96年度臺上字第5541號判決參照）。本
    件扣案之愷他命22包（驗前總淨重15.761公克，驗後總淨重
    15.717公克，包裝沾有第三級毒品愷他命，無從析離），既
    係被告於97年8 月31日所購入，供其於97年9 月初某日販賣
    予謝家民之第三級毒品，自應依刑法第38條第1 項第1 款之
    規定，於上開犯行所示之主文項下，宣告沒收。至因鑑驗耗
    盡之愷他命既已滅失，自無庸為沒收之諭知。再毒品危害防
    制條例第19條第1 項規定，係採義務沒收主義，故販賣毒品
    所得金錢，如能認定確係販賣毒品所得款項，應宣告沒收，
    不以當場搜獲扣押者為限，但因其並無「不問屬於犯人與否
    ，沒收之」之特別規定，自仍以沒收物屬於犯人所有者為限
    ，始得依該規定予以沒收。而上開規定所稱「追徵其價額」
    者，必限於所沒收之物，為金錢以外其他財物而無法沒收時
    ，始應追徵其價額，使其繳納與原物相當價額。如所得財物
    為金錢而無法沒收時，應以其財產抵償之，而不發生追徵價
    額問題（最高法院93年度臺上字第1218號、93年度臺上2670
    號、93年度臺上第2743號判決意旨參照）。查被告上開4 次
    販賣第三級毒品愷他命之所得，均為400 元，雖均未扣案，
    惟仍應依毒品危害防制條例第19條第1 項規定，併宣告沒收
    ，如全部或一部不能沒收時，應以其財產抵償之。
據上論結，應依刑事訴訟法第299 條第1 項前段，毒品危害防制
條例第4 條第3 項、第8 條3 項、第19條第1 項，刑法第11條、
第38條第1 項第1 款、第51條第5 款，判決如主文。
本案經檢察官甲○○到庭執行職務。
中    華    民    國    97    年    12    月    29    日
                    刑事第十五庭  審判長法  官  鄭詠仁
                                        法  官  謝枚霏
                                        法  官  方錦源
以上正本證明與原本無異。
如不服本判決應於收受本判決後10日內向本院提出上訴書狀，其
未敘述上訴理由者，並得於提起上訴後10日內向本院補提理由書
狀（均須按他造當事人之人數附繕本）「切勿逕送上級法院」。
中    華    民    國    97    年    12    月    29    日
                                        書記官  鄧思辰
附錄本件判決論罪科刑法條：
毒品危害防制條例第4 條第3 項
製造、運輸、販賣第三級毒品者，處5 年以上有期徒刑，得併科
新臺幣5 百萬元以下罰金。
毒品危害防制條例第8 條第3 項
轉讓第三級毒品者，處3 年以下有期徒刑，得併科新臺幣30萬元
以下罰金。
附表：
┌──┬────────┬──────────────┐
│編號│犯  罪   事   實│  罪   名   及  宣   告  刑 │
├──┼────────┼──────────────┤
│ 一 │97年8 月間某日轉│乙○○轉讓第三級毒品，處有期│
│    │讓愷他命予林福明│徒刑參月。                  │
│    │部分            │                            │
├──┼────────┼──────────────┤
│ 二 │97年8 月間某日轉│乙○○轉讓第三級毒品，處有期│
│    │讓愷他命予郭家豪│徒刑參月。                  │
│    │部分            │                            │
├──┼────────┼──────────────┤
│ 三 │97年8 月18日中午│乙○○販賣第三級毒品，處有期│
│    │12時許販賣愷他命│徒刑伍年貳月。未扣案之販賣毒│
│    │予郭家豪部分    │品所得新臺幣肆佰元沒收，如全│
│    │                │部或一部不能沒收時，以其財產│
│    │                │抵償之。                    │
├──┼────────┼──────────────┤
│ 四 │97年8 月18日晚間│乙○○販賣第三級毒品，處有期│
│    │10時許販賣愷他命│徒刑伍年貳月。未扣案之販賣毒│
│    │予郭家豪部分    │品所得新臺幣肆佰元沒收，如全│
│    │                │部或一部不能沒收時，以其財產│
│    │                │抵償之。                    │
├──┼────────┼──────────────┤
│ 五 │97年8 月28日下午│乙○○販賣第三級毒品，處有期│
│    │6 時許販賣愷他命│徒刑伍年貳月。未扣案之販賣毒│
│    │予林福明部分    │品所得新臺幣肆佰元沒收，如全│
│    │                │部或一部不能沒收時，以其財產│
│    │                │抵償之。                    │
├──┼────────┼──────────────┤
│ 六 │97年9 月初某日販│乙○○販賣第三級毒品，處有期│
│    │賣愷他命予謝家民│徒刑伍年貳月。扣案之第三級毒│
│    │部分            │品愷他命貳拾貳包（驗後淨重拾│
│    │                │伍點柒壹柒公克，及內含愷他命│
│    │                │之包裝袋貳拾貳個），均沒收；│
│    │                │未扣案之販賣毒品所得新臺幣肆│
│    │                │佰元沒收，如全部或一部不能沒│
│    │                │收時，以其財產抵償之。      │
└──┴────────┴──────────────┘


司法院資訊處製作；財團法人民間司法改革基金會備份。
